臺灣新竹地方法院民事判決  
110年度簡上字第117號
上  訴  人  邱秀娘  
訴訟代理人  邱子晴  
            邱文君  
被上訴人    徐光明  
訴訟代理人  周志一律師(法扶律師)
上列當事人間請求遷讓房屋事件，上訴人對於民國110年8月20日
本院竹東簡易庭110年度竹東簡字第4號第一審判決提起上訴，並
為訴之追加，本院於民國111年5月11日言詞辯論終結，判決如下
：
    主  文
一、原判決廢棄。
二、被上訴人應將門牌號碼新竹縣○○鎮○○路○○○巷○○號之房屋騰
    空遷讓返還予上訴人。
三、被上訴人應自民國一百一十年五月七日起至遷讓返還前項房
    屋之日止，按月給付上訴人新臺幣壹萬元。
四、上訴人其餘追加之訴駁回。　　
五、第一審、第二審及追加之訴訴訟費用均由被上訴人負擔。
    事實及理由
壹、程序方面
一、按在第二審程序為訴之變更或追加，非經他造同意，不得為
    之。但第255條第1項第2款至第6款情形，不在此限；又訴狀
    送達後，原告不得將原訴變更或追加他訴，但請求之基礎事
    實同一者，不在此限，民事訴訟法第446條第1項、第255條
    第1項第2款定有明文。上開規定依同法第436條之2，於簡易
    訴訟之第二審程序，亦適用之。準此，原告於第二審為訴之
    變更或追加，苟其請求之基礎事實與原起訴請求之基礎事實
    同一，即非法所不許。而其中所謂請求之基礎事實同一，係
    指變更或追加之訴與原訴之主要爭點有其共同性，各請求利
    益之主張在社會生活上可認為同一或關連，而就原請求之訴
    訟及證據資料，於審理繼續進行在相當程度範圍內具有同一
    性或一體性，得期待於後請求之審理予以利用，俾先後兩請
    求在同一程序得加以解決，避免重複審理，進而為統一解決
    紛爭者，即屬之。查上訴人於原審起訴時，係本於其就門牌
    號碼新竹縣○○鎮○○路000巷00號房屋（下稱系爭房屋）之所
    有權及終止使用借貸之法律關係，請求被上訴人遷讓返還系
    爭房屋。經原審以兩造間使用借貸關係未合法終止，判決駁
    回上訴人之請求。上訴人對之提起上訴，並追加依不當得利
    之法律關係，請求被上訴人給付無權占用系爭房屋之相當於
    租金之不當得利（見本院卷第191、259頁）。核上訴人所為
    訴之追加，其請求之基礎事實，與原主張之所有權及終止使
    用借貸請求權之基礎事實同一，揆諸前開規定，並無不合，
    程序上應予准許。
二、次按訴狀送達後，原告不得將原訴變更或追加他訴，但擴張
    或減縮應受判決事項之聲明者，不在此限。民事訴訟法第25
    5條第1項第3款定有明文。查本件上訴人於上訴後，依不當
    得利之法律關係，追加聲明請求:被上訴人應自110年5月6日
    起至遷讓返還系爭房屋之日止，按月給付上訴人2萬元（見
    本院卷第191頁），嗣於本院111年5月11日言詞辯論期日，
    當庭變更上開請求金額為按月給付上訴人1萬元（見本院卷
    第260頁）。經核上訴人所為上開變更，屬單純減縮應受判
    決事項之聲明，揆諸前開規定，並無不合，程序上應予准許
    。
貳、實體方面
一、上訴人主張：除與原審主張相同茲予引用外，另補稱：
㈠、上訴人並無無償提供系爭房屋供被上訴人使用之意思及行為
    ，縱屬有之，亦無同意其使用至終老，上訴人過往同意被上
    訴人可與母親一同無償使用系爭房屋，係以母親仍在世為前
    提。又如本院認兩造就系爭房屋至少於108年9月間成立新使
    用借貸關係，然兩造未約定使用借貸之期限，亦不能依使用
    借貸目的定其期限，亦未約定特定之使用目的，僅約定供被
    上訴人居住使用之通常使用目的，自無民法第470條第1項依
    借貸之目的定其使用期限規定之適用，被上訴人辯稱其經濟
    情況不佳，另無其他房屋可居住使用，借用系爭房屋使用之
    目的尚未完畢云云，並不可採，依民法第470條第2項規定，
    上訴人可隨時請求被上訴人返還系爭房屋。
㈡、倘兩造間就系爭房屋，依被上訴人所稱至少於108年9月間成
    立新使用借貸關係，因上訴人現所居住位於桃園市桃園區之
    房屋（下稱桃園房地），係於108年12月間為擔保上訴人向
    訴外人中國信託商業銀行股份有限公司（下稱中國信託銀行
    ）之貸款債務（下稱系爭貸款債務），而設定最高限額抵押
    權予該銀行，可見上訴人為避免無法清償系爭貸款，致現所
    居住之桃園房地遭債權人中國信託銀行查封拍賣，即有收回
    系爭房屋將之出售以償還系爭貸款債務之必要，此發生於兩
    造訂立使用借貸契約之後，即符合民法第472條第1款所指不
    可預知之情事，且上訴人亦於110年8月間與仲介公司簽訂委
    託銷售契約書（下稱系爭委託銷售契約書），委託仲介公司
    欲銷售系爭房屋，上訴人自得依上開規定終止使用借貸契約
    。而上訴人已於原審以民事準備書狀繕本送達作為終止系爭
    使用借貸契約之意思表示，被上訴人已於110年5月6日收受
    上開書狀，是系爭使用借貸契約已經上訴人合法終止而消滅
    。另上訴人因系爭貸款債務高達185萬元須按月清償，加上
    身體健康狀況不佳，無法工作，每月只有4,700元之老人年
    金收入，顯有經濟困難，是上訴人收回系爭房屋出售變現，
    以清償貸款債務及支應生活、就醫等花費，係合法正當之權
    利行使，並非以損害被上訴人為目的。而被上訴人每月領有
    16,000元之社會補助，又正值壯年，並非全無謀生能力，且
    尚有兩名成年子女可請求其等扶養，被上訴人之女兒每個月
    亦固定給付被上訴人3,000元生活費，與上訴人相較，其經
    濟能力並非較弱，是上訴人為本件返還房屋之請求並無權利
    濫用之情。
㈢、被上訴人無權占用系爭房屋，受有使用系爭房屋之利益，並
    致上訴人受有損害，上訴人自得依民法第179條之規定，請
    求被上訴人給付相當於租金之不當得利。因系爭房屋所在位
    置生活機能便利且繁榮，市場出租行情每月應超過2萬元，
    則上訴人以每月1萬元計算被上訴人所受之不當得利應屬公
    允。從而，原審之認定於法有誤。並於原審聲明請求：被上
    訴人應將系爭房屋騰空遷讓返還予上訴人。並於本院為訴之
    追加，聲明請求：被上訴人應自110年5月6日起至遷讓系爭
    房屋之日止，按月給付上訴人1萬元。
二、被上訴人答辯：除與原審答辯相同茲予引用外，另補稱：
㈠、兩造間就系爭房屋至少於108年9月成立新的使用借貸關係，
    而上訴人係於108年12月間，以其桃園房地設定最高限額抵
    押權以擔保系爭貸款債務，然上訴人於貸款之後迄至110年5
    月以前，於此段期間均未曾向被上訴人主張其有貸款債務問
    題，是上訴人稱其不能預知上開貸款問題而需終止系爭借貸
    關係云云為辯詞不可採。另上訴人曾於111年1月13日，提出
    要被上訴人返還系爭房屋之和解書，其內容係希望被上訴人
    在111年2月28日前限期遷出系爭房屋，且上訴人名下有數筆
    不動產及多筆股票投資獲利之資產，其自承現所居住之桃園
    房地價值有600萬元，該房地購買之價金已全部付清，上訴
    人之經濟能力遠優於被上訴人，且上訴人亦得請求其成年子
    邱文君扶養，可見上訴人現雖有185萬元之貸款債務，對其
    生活並未產生重大影響，難認其經濟狀況於系爭房屋借貸關
    係成立後，發生無法預知之變化及情況，而有出售系爭房屋
    之必要，自與民法第472條第1款之要件不合。
㈡、又上訴人明知被上訴人與彭七妹長年以來均為系爭房屋之實
    際使用人，系爭房屋為被上訴人之老家或避風港，亦明知被
    上訴人為身心障礙人士，且曾向被上訴人表示得以無償使用
    系爭房屋，另被上訴人名下無所得及財產，又患有重鬱症，
    顯無謀生能力，僅能仰賴系爭房屋得以棲身，若被上訴人遷
    離系爭房屋，恐致被上訴人陷於無家可歸流落街頭之困境。
    另上訴人名下擁有多筆資產，又臨訟編造被上訴人找來賴東
    輝夫妻對其為恐嚇行為，且謊稱被上訴人曾持刀恐嚇上訴人
    之子邱文君等語，及違背彭七妹生前交待欲將系爭房屋，作
    為被上訴人得隨時返家避風港之意旨，若准上訴人得以終止
    系爭房屋使用借貸契約並收回系爭房屋，顯有違誠信原則，
    亦屬民法第148條第1項所定之權利濫用。況被上訴人現屬亟
    待他人協助之社會弱勢，依公民與政治權利國際公約（下稱
    公政公約）第17條第1項及經濟社會文化權利國際公約（下
    稱經社文公約）第11條第1項前段之規定，享有適足居住權
    ，對系爭房屋之使用自非無權占用。且被上訴人係有權使用
    系爭房屋，即無受有相當於租金之不當得利，上訴人請求被
    上訴人返還不當得利，並無理由，並於原審聲明：上訴人之
    訴駁回。
三、原審判決駁回上訴人之請求，上訴人對原判決不服而上訴，
    並聲明：原判決廢棄；被上訴人應將系爭房屋騰空遷讓返還
    予上訴人；被上訴人則答辯聲明：上訴駁回。又上訴人於本
    院為訴之追加，依不當得利法律關係，請求被上訴人給付占
    用系爭房屋相當於租金之不當得利，並聲明：被上訴人應自
    110年5月6日起至遷讓返還系爭房屋予上訴人之日止，按月
    給付上訴人1萬元；被上訴人則答辯聲明：駁回上訴人追加
    之訴。
四、本院之判斷：
㈠、按判決書內應記載之事實，得引用第一審判決。又判決書內
    應記載之理由，如第二審關於攻擊或防禦方法之意見及法律
    上之意見與第一審判決相同者，得引用之，民事訴訟法第45
    4條第1項前段、第2項前段分別定有明文。此一規定，依同
    法第436條之1第3項，於簡易程序之第二審亦有準用。經查
    ，兩造在本院審理時，就系爭房屋是否為兩造母親出資所購
    買而借名登記在上訴人名下，及兩造間就系爭房屋，是否原
    存在有使用借貸關係，所提出之攻擊或防禦方法，核均與在
    原審提出者相同，依上開法條規定，自得引用第一審判決關
    於該部分攻擊防禦方法事實之記載。而本院對此部分攻擊或
    防禦方法之意見及法律上之意見，亦與第一審判決理由相同
    ，即認為系爭房屋非屬兩造母親借名登記在上訴人名下，而
    係屬上訴人所有，且兩造間就系爭房屋原存在有民法第464
    條所定之使用借貸關係，爰亦引用第一審判決關於該部分理
    由之記載（見原審判決第5至6頁之三、得心證之理由第㈠點
    ，係就系爭房屋非兩造母親借名登記在上訴人名下之認定理
    由，原審判決第6至7頁之三、得心證之理由第㈡1、2點，係
    就兩造間就系爭房屋原存在有使用借貸關係之認定理由）。
    以下係就兩造在第二審提出之新攻擊或防禦方法，有關於:1
    、兩造間就系爭房屋成立使用借貸關係後，上訴人是否因不
    可預知情事，須收回系爭房屋予以出售而自己需用該房屋?2
    、上訴人本件之請求，是否違反誠信原則及屬權利濫用?3、
    被上訴人得否依公政公約第17條第1項及經社文公約第11條
    第1項前段之規定，以其享有適足居住權，主張對系爭房屋
    之使用非屬無權占用?4、被上訴人使用系爭房屋，是否對上
    訴人構成不當得利及上訴人對被上訴人得請求之不當得利金
    額為多少?加以判斷及論述如下。
㈡、兩造間就系爭房屋成立使用借貸關係後，上訴人是否因不可
    預知情事，須收回系爭房屋予以出售而自己需用該房屋?
１、按貸與人因不可預知之情事自己需用借用物者，得終止契約
    ，民法第472條第1款定有明文。所謂不可預知之情事，指在
    訂立使用借貸契約以後所發生之情事，而非訂立契約時所能
    預見者而言；又所謂自己需用借用物，衹須貸與人有自己需
    用借用物之原因事實為已足，其是否因正當事由而有收回之
    必要，不必深究（最高法院58年台上第788號判例意旨參照
    ）。蓋因使用借貸為長期無償契約，不宜加重貸與人之義務
    ，是其終止使用借貸之事由，理應從寬認定，否則如從嚴 
    解釋，使貸與人難以收回借用物，將使物之所有人不敢再將
    物無償貸與他人使用，無異扼殺使用借貸制度，實非所宜。
２、依前所述，固堪認兩造就系爭房屋原成立有使用借貸關係，
    且依被上訴人於原審所提出，上訴人於108年9月19日傳予被
    上訴人之LINE，表示:「…房子都免費讓你住了，可不可以每
    天一點把垃圾清除乾淨，這是你應該做的」之內容（見原審
    卷第82頁），可知兩造就系爭房屋之使用借貸關係，應係成
    立於上開日期之前，且距該期日已達相當之期間之情，亦堪
    以認定。惟上訴人主張:其年紀已長，罹患有心臟方面等疾
    病，心臟裝有支架，無法工作，每月只領有國民年金4,700
    元，不夠生活開銷及看病等醫療支出，乃於108年12月間以
    桃園房地，向中國信託銀行貸得200萬元以為支應，每月需
    清償上開貸款9,000多元，每月領得之國民年金已不足支應
    ，尚欠該貸款債務185萬多元，有出售系爭房屋及其基地，
    以所得價金清償上開貸款債務之需要，以免桃園房地遭中國
    信託銀行以積欠債務而為查封拍賣，且其已於110年8月間與
    仲介公司簽約，委託其銷售系爭房屋及基地等情，已據上訴
    人提出其戶籍謄本、台北榮民總醫院桃園分院診斷證明書、
    系爭委託銷售契約書、中國信託銀行出具之貸款餘額證明書
    、桃園房屋之建物登記第二類謄本影本在卷可憑（見本院卷
    41-43、第51-61頁、原審卷第137頁），互核與上訴人上開
    之主張相符，是上訴人上開之主張，已非無據。
３、被上訴人固主張:上訴人自承其桃園房地價值有600萬元，該
    房地購買之價金已全部付清，其亦有股票之收入，故上訴人
    之經濟能力遠優於被上訴人，上訴人亦得請求其成年子邱文
    君扶養，故上訴人雖負有185萬元之貸款債務，對其生活未
    產生重大影響，其經濟狀況於系爭房屋借貸關係成立後，未
    發生無法預知之變化及情況，致有出售系爭房屋之必要等語
    。惟查，上訴人確因於系爭房屋使用借貸關係成立後， 因
    身體等因素無法工作，每月僅領有國民年金4,700元，及部
    分之股票等所得（其中自105至108年度之股票等「年度所得
    額」，依序為36,105元、37,383元、26,506元、114,658元
    ，此有卷附之上訴人105至107年度之財產、所得線上查調結
    果及108年度之稅務電子閘門財產所得調件明細表在卷可憑
    ），可見上訴人之收入，已長期不敷其每月之個人生活花費
    及醫療費用支出，上訴人乃於108年12月間，以桃園房地向
    中國信託銀行為上開之借貸，以支應其日常生活花費及醫療
    費用之支出，惟因此亦需每月再另外分期清償系爭貸款債務
    9000多元，於此情形下，以上訴人上開之收入、支出情形，
    已益形入不敷出，是上訴人主張為避免因無力按月清償該貸
    款債務，遭中國信託銀行追償並查封、拍賣桃園房地，致無
    居住處所，有收回系爭房屋出售其房地，以其價金清償系爭
    貸款債務之必要性乙節，即屬合理有據。至於上訴人桃園房
    地之市價約600萬元，固高於其目前所負之系爭貸款債務，
    然該不動產係其目前之現居地，自無從要求及期待其將現居
    之桃園房地出售以清償系爭貸款債務。至就被上訴人主張上
    訴人尚有子邱文君可扶養部分，惟按扶養之程度，應按受扶
    養權利者之需要，與負扶養義務者之經濟能力及身分定之。
    民法第1119條已有規定，是固然上訴人之子邱文君，對上訴
    人負有扶養義務，然其對上訴人所負扶養義務之程度，仍係
    依邱文君本身之經濟能力定之，並非上訴人收入不足支出部
    分，均得要求及仰賴邱文君全數予以支應。又被上訴人資力
    及經濟能力之好壞，核與上訴人本身於使用借貸契約成立後
    ，是否發生需收回系爭房屋之事實無涉。從而，被上訴人辯
    稱:上訴人仍有相當之資產，亦有扶養人，其經濟能力遠優
    於被上訴人，於使用借貸關係成立後，上訴人之經濟狀況無
    發生何重大變化，無收回出售系爭房屋之必要云云，尚難以
    憑採。
４、依上所述，堪認上訴人主張其於系爭房屋使用借貸關係成立
    後，因不可預知情事，發生需要貸款及收回系爭房屋出售以
    清償該貸款債務之事實等情，應可採信，是上訴人欲將系爭
    房屋出售，以清償系爭貸款債務，乃係上訴人將系爭房屋無
    償借貸予被上訴人使用當時所不可預知，且其之後確有收回
    系爭房屋使用而予以出售之必要，應已符合民法第472條第1
    款所定之終止事由。又上訴人已於原審以民事準備書狀繕本
    送達被上訴人，作為依民法上開之規定，向被上訴人為終止
    系爭使用借貸契約之意思表示，而該書狀繕本係於110年5月
    6日送達予被上訴人，亦有原審卷第127頁書狀上之記載可參
    。
㈢、上訴人本件之請求，是否違反誠信原則及屬權利濫用?
１、按權利之行使，不得違反公共利益，或以損害他人為主要目
    的。行使權利，履行義務，應依誠實及信用方法。民法第14
    8條固有規定。又按「民法第148條係規定行使權利，不得以
    損害他人為主要目的，若當事人行使權利，雖足使他人喪失
    利益，而茍非以損害他人為主要目的，即不在該條所定範圍
    之內。」、「查民法第148條所稱權利之行使，不得以損害
    他人為主要目的者，係指行使權利，專以損害他為目的之情
    形而言，若為自己之利益而行使，縱於他人之利益不無損害
    ，然既非以損害他人為主要目的，即無該條之適用。」（有
    最高法院45年台上字第105號、 69年度台上字第 1079號民
    事判決意旨可供參考）。是以行使權利者，主觀上若非專以
    損害他人為主要目的時，縱因權利之行使致影響相對人之利
    益時，亦難認係權利濫用。又權利之行使，是否以損害他人
    為主要目的，應就權利人因權利行使所能取得之利益，與他
    人及國家社會因其權利行使所受之損失，比較衡量以定之。
    倘其權利之行使，自己所得利益極少而他人及國家社會所受
    之損失甚大者，非不得視為以損害他人為主要目的（最高法
    院71年台上字第737號判例意旨參照）。故應綜合一切具體
    情事、衡量權利人因權利行使所能取得之利益，除自己所獲
    得之利益極微，並對他人及社會所造成之損失極大而應受限
    制外，尚不能認其權利之行使即係為權利濫用 。
２、被上訴人固主張：其為毫無經濟能力之身心障礙人士，僅能
    仰賴系爭房屋以棲身，若被上訴人須遷離系爭房屋，恐致其
    陷於無家可歸流落街頭之困境，而上訴人名下擁有多筆資產
    ，却違背母親彭七妹生前欲將系爭房屋供被上訴人長期居住
    使用之意，上訴人本件之請求，已違反誠信原則且有權利濫
    用之情事，不應准許等語，然為上訴人所否認。查，上訴人
    之系爭房屋，業已供被上訴人無償使用達相當之期間，為被
    上訴人所不否認，而依上所述，上訴人係因其後需清償貸款
    債務，需收回系爭房屋予以出售變現，始依民法第472條第1
    款之規定，向被上訴人主張終止使用借貸契約而收回系爭房
    屋，乃係其合法正當權利之行使，縱因此影響被上訴人使用
    系爭房屋之利益，亦難認上訴人係專以損害被上訴人為主要
    目的。又上訴人主張被上訴人每月受領有16,000元之社會補
    助，其女兒每月固定給付被上訴人3,000元生活費乙節，為
    被上訴人所不爭執，是以被上訴人每月受領有上開合計19,0
    00元之金額，亦非無能力另行租屋居住使用，且客觀上上訴
    人因權利行使取得之利益，與被上訴人所受損害之間，亦無
    顯不相當之情形。是本院審酌上情，認本件上訴人之請求，
    乃係其權利之正當行使行為，亦非以損害被上訴人之權利為
    主要目的，並非權利濫用，亦難認有何違反誠信原則之情事
    。被上訴人辯稱上訴人本件之請求，違反誠信原則及屬權利
    濫用之主張，難以成立。
㈣、被上訴人得否依公政公約第17條第1項及經社文公約第11條第
    1項前段之規定，以其享有適足居住權，主張對系爭房屋之
    使用非屬無權占用?
１、按公政權公約第17條第1項固規定：「任何人之私生活、家庭
    、住宅或通信，不得無理或非法侵擾，其名譽及信用，亦不
    得非法破壞。對於此種侵擾或破壞，人人有受法律保護之權
    利」；而經社文公約第11條第1 項前段亦規定：「本公約締
    約國確認人人有權享受其本人及家屬所需之適當生活程度，
    包括適當之衣食住及不斷改善之生活環境之適當住房權。」
    。上開公約內容，旨在保障人民有在其居住處所，營私人生
    活不受干預之自由，國家應讓國民有適當居住生活環境，保
    護家庭，不受非法侵擾、破壞。亦即適當居住（住房）權之
    目的，在使每個人都能享有安全、和平和尊嚴地居住某處之
    適當權利，惟並非賦予國民取得占用他人財產之權利，或取
    得對他人合法權利行使之對抗資格。準此，可見此適當居住
    權，並非指占用他人房屋者，得援引上開公約之規定，合法
    拒絕他人返還房屋請求之意。
２、本件依上所述，上訴人係基於民法第472條第1款之規定，合
    法終止系爭房屋之使用借貸關係，請求被上訴人返還占用之
    系爭房屋，依上開公約之規定，難認被上訴人得以所稱之適
    足居住權，作為其合法拒絕上訴人請求，並為有權占用之理
    由及依據，是被上訴人此部分之主張，亦難以憑採。
㈤、按所有人對於無權占有或侵奪其所有物者，得請求返還之。
    民法第767條第1項前段已有規定。本件依上所述，兩造間就
    系爭房屋固有使用借貸關係存在，惟上訴人主張依民法第47
    2條第1款之規定，予以終止該使用借貸關係，係屬合法有據
    ，故該使用借貸關係，已經上訴人於原審在110年5月6日，
    以其民事準備狀繕本之送達被上訴人，為合法終止之意思表
    示而失效，被上訴人此後繼續占用系爭房屋，即屬無權占用
    ，且上訴人本件之權利行使，亦無權利濫用或違反誠信原則
    而不得行使之情形。從而，上訴人依民法第472條第1款及第
    767條第1項前段之規定，請求被上訴人遷讓返還系爭房屋予
    上訴人，即屬於法有據而應予准許。
㈥、被上訴人使用系爭房屋，是否對上訴人構成不當得利及上訴
    人對被上訴人得請求之不當得利金額為多少?
１、按無法律上之原因而受利益，致他人受損害者，應返還其利
    益；但依其利益之性質不能返還者，應償還其價額，民法第
    179條前段、第181條但書分別定有明文。又無權占有他人房
    屋，可能獲得相當於租金之利益，為社會通常之觀念（最高
    法院61年度台上字第1695號判例意旨參照）。
２、查，兩造間就系爭房屋之使用借貸契約關係已於110年5月6日
    合法終止，是自翌日即110年5月7日起，被上訴人使用該房
    屋，對上訴人乃為無權占用乙節，已如前述，從而，上訴人
    依上開之規定，據以請求被上訴人給付其占用系爭房屋之相
    當租金之不當得利，其中自110年5月7日起至被上訴人返還
    系爭房屋之日止，應有理由，其餘部分即被上訴人於110年5
    月6日占用系爭房屋部分，被上訴人既非無權占用，上訴人
    請求此部分之不當得利即屬無據而不應准許。又上訴人之母
    親先前曾將系爭房屋以每月租金10,000元出租予他人之情，
    有兩造之LINE對話截圖影本在卷可考（見原審卷第83頁），
    且查，系爭房屋係登記為二層之住家用加強磚造建物，總面
    積為115.86平方公尺，係於68年間辦理保存登記，屋齡已有
    40餘年乙節，有系爭房屋建物謄本在卷可憑（見原審卷第35
    頁），且系爭房屋係靠近○○鎮○○路與○○路交叉口，附近有市
    場、醫院及餐廳，鄰近○○夜市、超商、銀行、○○網球場、○○
    國民小學、消防隊、衛生所、中華電信公司、全聯福利中心
    及美聯社等節，亦為被上訴人所不爭執（見本院卷第260頁
    ），是系爭房屋所在之位置，其生活機能尚屬相當便利之情
    ，堪可認定。故經本院予以綜合審酌系爭房屋之所在位置、
    周遭還境及附近繁榮程度、被上訴人係居住使用該房屋及其
    所受利益，兼考量前述系爭房屋已屬老舊，且曾以1萬元出
    租予他人之租金行情等情，認上訴人請求被上訴人，按月給
    付其無權占用系爭房屋所受相當於租金之不當得利10,000元
    予上訴人，尚屬有據且無過高之情形。從而，上訴人依不當
    得利之法律關係，請求被上訴人自110年5月7日起至遷讓返
    還系爭房屋予上訴人之日止，按月給付原告10,000元，為有
    理由，應予准許，逾此部分則屬無據而不應准許。
㈦、綜上所述，上訴人依民法第472條第1款、第767條第1項前段
    之規定，請求被上訴人遷讓返還系爭房屋，為有理由，應予
    准許。原審因未及審酌上訴人提出之前述系爭委託銷售契約
    書該證物，乃認上訴人就其有出售系爭房屋以清償貸款之事
    實未提出相關之證明，因而認上訴人依民法第472條第1款之
    規定所為終止系爭房屋使用借貸關係不合法，就上訴人遷讓
    返還房屋之請求，為上訴人敗訴之判決，容有未洽。上訴人
    指摘原審判決不當，求予廢棄改判，為有理由，爰由本院予
    以廢棄改判如主文第二項所示。又上訴人於本院追加依不當
    得利之法律關係所為之請求，其中其請求被上訴人應自110
    年5月7日起至遷讓返還系爭房屋予上訴人之日止，按月給付
    上訴人1萬元部分，亦有理由，應予准許，逾此部分則屬無
    據而應予駁回，爰判決如主文第三項、第四項所示。
㈧、本件事證已臻明確，兩造其餘主張、攻擊防禦方法及舉證暨
    上訴人聲請傳訊證人邱文君，經本院斟酌後，認與判決結果
    不生影響，無逐一詳予論駁及傳訊之必要，併此敘明。
五、據上論結，本件上訴人之上訴為有理由，其追加之訴為一部
    有理由一部無理由，依民事訴訟法第436條之1第3項、第450
    條、第78條、第79條，判決如主文。
中　　華　　民　　國　　111 　年　　6 　　月　　14　　日
                  民事第二庭  審判長法  官  鄭政宗
                                    法  官  王佳惠
                                    法  官  陳麗芬
以上正本係照原本作成。
本判決不得上訴。
中　　華　　民　　國　　111 　年　　6 　　月　　15　　日
                                    書記官　黃志微